【裁判字號】    99,上易,480
【裁判日期】    990728
【裁判案由】    侵權行為損害賠償
【裁判全文】
臺灣高等法院民事判決                 99年度上易字第480號
    上  訴  人  乙○○
    訴訟代理人  王雅慧律師
    被上訴  人  甲○○
上列當事人間請求侵權行為損害賠償事件，上訴人對於中華民國
99年4 月27日臺灣士林地方法院98年度訴字第1320號第一審判決
提起上訴，本院於99年7月14日言詞辯論終結，判決如下：
    主  文
原判決關於駁回上訴人下列第二項之訴及該訴訟費用部分廢棄。
被上訴人應再給付上訴人新臺幣拾捌萬陸仟貳佰伍拾元，及自民
國九十六年九月二十八日起至清償日止按週年利率百分之五計算
之利息。
其餘上訴駁回。
廢棄改判部分之第一、二審訴訟費用，由被上訴人負擔。駁回部
分之第二審訴訟費用，由上訴人負擔。
    事實及理由
一、上訴人主張：於95年10月4日下午4時許，上訴人與被上訴人
    及其他友人在臺北市○○區○○街44 巷13號1樓訴外人沈耀
    澤住處打麻將時，因細故與被上訴人發生爭執，被上訴人竟
    基於傷害人身體之犯意，以白色牌尺毆打上訴人，致上訴人
    受有頭部外傷合併腦震盪、鼻挫傷合併出血及撕裂傷、右手
    挫傷等傷害。雖被上訴人於刑事庭時針對醫藥費及工作損失
    賠償15萬元，茲針對精神撫慰金部分，依民法第195條第1項
    前段規定，求為命被上訴人給付新臺幣（下同）50萬元及自
    96年9月28日起算法定遲延利息之判決。
    原審判決：被上訴人應給付上訴人5,000元及自96年9月28日
    起算之法定遲延利息；上訴人其餘之訴駁回。
    被上訴人對原審判命給付部分並未聲明不服。
    上訴人提起第二審上訴，聲明：(一)原判決關於駁回上訴人下
    列第二項之訴部分廢棄。(二)被上訴人應再給付上訴人新台幣
    29萬5,000元及自96年9月28日起算之法定遲延利息。補充略
    以：因刑事庭法官勸解，被上訴人以15萬元部分和解即賠償
    有關醫藥費及工作損失部分，被上訴人因而獲得緩刑，無需
    服刑或繳納易科罰金，則上訴人針對精神慰撫金請求被上訴
    人賠償29萬5,000元元，並不過當云云。
二、被上訴人聲明：上訴駁回。則以：(一)伊承認打上訴人，事後
    翻悔並願意賠償上訴人，且在刑事庭部分和解時給付上訴人
    15萬元，另外辦桌向上訴人道歉，原 審再判令賠償5,000元
    亦坦然接受，已盡人情義理。上訴人請求之金額過高，負擔
    不起。(二)上訴人於受傷後尚去訴外人沈耀澤處打麻將，並無
    因本件事故發生致不能工作之情事等語抗辯。
三、兩造不爭執之事實：
  (一)被上訴人於95年10月4日下午4時許，在臺北市○○區○○街
    44巷13號1 樓訴外人沈耀澤住處打麻將時，因細故與上訴人
    發生爭執，竟以其所有皮帶（頭部為金屬製）揮打上訴人，
    致上訴人受有頭部外傷合併腦震盪、鼻挫傷合併出血及撕裂
    傷、右手挫傷等傷害，有國防醫學院診斷證明書可稽（臺灣
    士林地方院檢察署96年度偵字第2413號卷第12頁）。
  (二)被上訴人之上開傷害犯行，經原審法院以96 年度簡字第378
    號刑事判決以被上訴人傷害人之身體，判處有期徒刑6 月，
    如易科罰金以1,000 元折算壹日；被上訴人提起上訴，再經
    原審法院刑事庭合議庭以96年度簡上字163 號判決撤銷第一
    審判決，諭知：被上訴人傷害人之身體，處有期徒刑6 月，
    如易科罰金以1,000元折算壹日，減為有期徒刑3月，如易科
    罰金以1,000 元折算壹日，緩刑貳年，皮帶壹條沒收判決確
    定在案，有刑事第一審、第二審判決書足憑（原審法院刑事
    庭96 年度簡上字第163號卷第13頁，原審卷第8-9頁）。
四、上訴人訴請被上訴人再給付精神慰撫金29萬5,000元及 法定
    遲延利息，有無理由？
  (一)查被上訴人於前開時地，持物品毆打上訴人，致上訴人受有
    頭部外傷合併腦震盪、鼻挫傷合併出血及撕裂傷、右手挫傷
    等傷害，被上訴人上開傷害犯行，並經原審法院合議庭以其
    傷害人之身體，判處有期徒刑6月，減為有期徒刑3月，如易
    科罰金以1000元折算壹日，緩刑貳年確定等情，有國防醫學
    院診斷證明書、刑事第二審判決可稽（臺灣士林地方院檢察
    署96年度偵字第2413 號卷第12頁，原審卷第8-9頁），並為
    被上訴人承認明確，足見被上訴人對上訴人為傷害身體之侵
    權行為，則上訴人依侵權行為之法律關係，請求被上訴人負
    損害賠償責任，於法有據。
  (二)又上訴人於刑事第二審訴訟程序中之96年9 月19日提起刑事
    附帶民事訴訟，起 訴狀記載請求被上訴人給付200萬元及自
    起訴狀繕本送達翌 日起算之法定遲延利息，上開200萬元係
    指：醫藥費5萬元、工作損失50萬元、精神慰撫金145萬元，
    被上訴人96年9 月27日收受該訴狀繕本之送達，有附帶民事
    起訴狀及送達證書可按（原審法院96年度附民字第244號卷1
    、3頁）。嗣於96年12月17日審判程序中，被 上訴人當庭提
    出現金15萬元表示願意和解，上訴人陳明：願意「局部和解
    」，對於另185萬元之請求權不願意拋棄在卷， 業據各該筆
    錄載述綦詳（原審法院96年度簡上字第163號卷 第57頁，96
    年度附民字第244號卷第4-5頁）。可見：被上訴人於96年12
    月17日曾先行賠償15萬元予上訴人，惟上訴人已表明不拋棄
    當時請求之200萬元扣除被上訴人已付15萬元外之185萬元損
    害賠償請求權。另審酌被上訴人於前開時地僅因打麻將細故
    即以物品毆打上訴人身體，致上訴人受有頭部外傷合併腦震
    盪、鼻挫傷合併出血及撕裂傷、右手挫傷等傷害，情節不輕
    ，則上訴人依民法第195條第1項前段規定訴請被上訴人賠償
    精神慰撫金，為有理由。
  (三)按精神慰撫金，應斟酌雙方之身分、地位、資力與加害之程
    度及其他各種情形核定相當之數額，其金額是否相當，應依
    實際加害情形與被害人所受之痛苦及雙方之身分、地位、經
    濟狀況等關係決定。查上訴人國小畢業，已婚、育有二子一
    女，名下有房屋、汽車及投資等財產總額30 萬2,800元，業
    據其陳明，並有稅務電子閘門財產所得調件明細表可參（原
    審卷第25-26 頁）。另被上訴人亦為國小畢業，離婚，無子
    女，96年度所得為20萬元，名下有房屋、土地、田賦及汽車
    等財產總額829萬8,994元，亦據其陳明，並有稅務電子閘門
    財產所得調件明細表足憑（原審卷第29-31 頁）。本院審酌
    兩造上開身分、地位、資力，被上訴人僅因細故即毆打上訴
    人，上訴人受有頭部外傷合併腦震盪等不輕傷害等一切因素
    ，認上訴人因本件事故受傷得請求之精神慰撫金以30萬元為
    允妥。
  (四)再就上訴人已於刑事訴訟程序中因部分和解而受領被上訴人
    交付之15萬元，上訴人雖主張：該15萬元係針對醫藥費及工
    作損失部分予以和解云云，惟已經被上訴人否認，且遍觀刑
    事第二審卷內筆錄並無「15萬元係就醫藥費及工作損失予以
    和解」之記載，則上訴人上開主張，尚非可採。綜合斟酌：
    上訴人於刑事附帶民事損害賠償起訴狀載明：訴請被上訴人
    給付醫藥醫藥費5萬元、工作損失50萬元及精神慰撫金145萬
    元；且刑事庭96年12月17日筆錄記載：兩造係以15萬元局部
    和解，被上訴人表明對於其餘185 萬元損害賠償請求權並不
    拋棄等情，因認：被上訴人當時給付之15萬元，係針對上訴
    人訴請給付之醫藥費、工作損失及精神慰撫金各部分按比例
    予以賠償，予以計算可知：被上訴人就精神慰撫金部分業已
    給付10萬8,750元【150,000x(1,450,000/2,000,000)=108,7
    50】，本院認上訴人因本件事故得請求之精神慰撫金為30萬
    元，已如前上述，則扣除被上訴人於刑事庭就此部分已給付
    之10萬8,750元、原審判決被上訴人應給付之5,000元後，上
    訴人尚得請求被上訴人給付之精神慰撫金為18萬6,250元（
    300,000-108,750-5,000=186,250）。從 而，上訴人請求被
    上訴人再給付於18萬6,250元及自 附帶民事損害賠償起訴狀
    繕本送達翌日即96年9 月28日起算法定遲延利息之範圍內，
    為有理由，應予准許；逾上開數額外之請求，則為無理由，
    應予駁回。
五、綜上所述，上訴人依侵權行為之法律關係，得請求被上訴人
    給付精神慰撫金30萬元，扣除被上訴人於刑事庭已給付之10
    萬8,750元及原審判准之5,000元後，被上訴人應再給付上訴
    人18萬6,250 元及自附帶民事損害賠償起訴狀繕本送達翌日
    即96年9月28 日起算之法定遲延利息，為有理由，應予准許
    ；逾上開准許範圍外之請求，則屬無據。原審就上開應准許
    部分，為上訴人敗訴之判決，尚有未洽，上訴意旨求予廢棄
    改判，為有理由，爰由本院廢棄改判如主文第二項所示。至
    於上訴人之請求不應准許部分，原判決為上訴人敗訴之判決
    ，並無不合，上訴人仍執陳詞提起上訴，為無理由，應駁回
    其上訴。
六、據上論結：本件上訴為一部有理由，一部無理由，依民事訴
    訟法第450條、第449條第1項、第79條，判決如主文。
中    華    民    國    99    年    7    月     28    日
                  民事第一庭
                      審判長法  官  張耀彩
                            法  官  盧彥如
                            法  官  林金吾
正本係照原本作成。
不得上訴。
中    華    民    國    99    年    7     月    28    日
                            書記官  張淑芳

司法院資訊處製作；財團法人民間司法改革基金會備份。
